【裁判字號】    95,易,149
【裁判日期】    950927
【裁判案由】    傷害等
【裁判全文】
臺灣宜蘭地方法院刑事判決               95年度易字第149號
    公  訴  人  臺灣宜蘭地方法院檢察署檢察官
    被      告  丙○○
    選任辯護人  林世超律師
    被      告  乙○○
                甲○○
上列被告等因傷害等案件，經檢察官提起公訴（九十五年度偵字
第一六六０號），本院判決如下：
    主  文
丙○○服用酒類，不能安全駕駛動力交通工具而駕駛，處有期徒
刑月，如易科罰金，以銀元佰元即新臺幣玖佰元折算壹日。
其餘被訴傷害部分，公訴不受理。
乙○○、甲○○共同傷害人之身體，各處拘役貳拾日，如易科罰
金，均以銀元佰元即新臺幣玖佰元折算壹日。均緩刑貳年。
    事  實
一、丙○○於民國九十五年三月十二日凌晨某時許，自宜蘭縣羅
    東鎮「三十六台卡拉ＯＫ」飲酒後返家時，已達不能安全駕
    駛動力交通工具之程度，竟仍駕駛車牌號碼ＩＷ—八三七０
    號自用小客車返回其位於宜蘭縣羅東鎮○○路二十七號二樓
    住處，並於同日凌晨一時四十分許，在宜蘭縣羅東鎮○○路
    三十五號前停車時，不慎碰撞停放該處之李佩玲所有之車牌
    號碼ＬＵ三—五七六號機車，導致該部機車側倒而撞及後方
    乙○○所有之車牌號碼Ｑ三—九五八五號自用小客車，造成
    乙○○所有之該部自用小客車警報器鳴響，乙○○遂自其友
    人位於宜蘭縣羅東鎮○○路二十五號住處與甲○○共同外出
    查看，適見丙○○仍持續停車之動作而不斷碰撞後方乙○○
    所有之前開自用小客車，乙○○與甲○○便趨前與丙○○理
    論，又因丙○○先前懷疑其夫與乙○○有曖昧關係，以致乙○○質疑丙○○故意駕車碰撞其所有之前開自用小客車而生
    口角衝突後，即共同與甲○○基於傷害之犯意聯絡及行為分
    擔，各自丙○○未完全關起之車窗伸手進入車內拉扯丙○○
    之頭部及胸部，造成丙○○之頭髮遭拉扯及身體撞擊方向盤
    而受有腸胃道出血、左肩胸部挫傷與閉鎖性頭部外傷併頭皮
    血腫等傷害。然於乙○○及甲○○共同拉扯、撞擊丙○○之
    過程中，丙○○亦基於傷害之犯意而以不詳物體割劃乙○○
    及甲○○伸入車內之手臂，造成乙○○受有淺層撕裂傷於二
    側前臂與右手臂等傷害（此部分業於本院審理中撤回告訴）
    ，甲○○則受有左前臂多處擦傷之傷害（此部分未據告訴）
    。嗣經丙○○去電報警而經員警趕抵現場後，即將丙○○及
    乙○○送至財團法人天主教靈醫會羅東聖母醫院急診，並於
    同日凌晨三時二十四分許，經該院抽血測得丙○○血液中之
    酒精濃度為每毫升一六０毫克（換算後為呼氣中酒精濃度每
    公升零點八毫克）。
二、案經丙○○、乙○○及甲○○訴由宜蘭縣警察局羅東分局報
    告臺灣宜蘭地方法院檢察署檢察官偵查起訴。
    理  由
壹、被告丙○○酒後駕車部分：
一、訊據被告丙○○自警詢至偵審中皆矢口否認有何酒後駕車之
    犯行，並辯稱：事發當日其原在家中飲酒，但因行動電話遺
    忘車內，才下樓至車內拿取行動電話欲返家充電，詎料竟遭
    乙○○及甲○○無故圍毆，並非自「三十六台卡拉ＯＫ」飲
    酒駕車返家時，倒車撞及停放後方乙○○所有之自用小客車
    衍生之糾紛，始與乙○○、甲○○發生衝突等語。然查：
  (一)觀之被告丙○○所呈其使用之0000000000號行動
    電話自九十五年三月十一日二十一時二十二分八秒起同年月
    十二日凌晨一時四十九分十二秒去電報案時止之通聯紀錄內
    容，可見該段期間內，被告丙○○曾以所使用之00000
    00000號行動電話撥打0000000000號行動電
    話二次，是再佐以被告丙○○到庭自承：00000000
    00號行動電話乃房屋仲介使用之行動電話等語，即徵被告
    丙○○所持：事發當日其在家飲酒至凌晨一時許，而其使用
    之0000000000號行動電話係自前晚十九、二十時
    許返家時便放在車內，迄至其想起有房屋仲介之事需處理，
    才下樓至車內拿取行動電話等語，顯屬卸責狡辯之詞，毫無
    可採。蓋苟被告丙○○自九十五年三月十一日十九、二十時
    許起，便將該支0000000000號行動電話遺忘車內
    ，又焉能分別於同年月十一日二十一時二十二分八秒及二十
    一時二十四分四十九秒去電使用0000000000號行
    動電話之房屋仲介？依此可知被告丙○○迭自警詢至偵審中
    所辯情詞皆屬虛言而非實情，委無可採。
  (二)被告丙○○於九十五年三月十二日凌晨一時四十分許，在宜
    蘭縣羅東鎮○○路三十五號前停車時，因不慎碰撞停放該處
    之李佩玲所有之車牌號碼ＬＵ三—五七六號機車，導致該部
    機車擦撞停放在旁被告乙○○所有之車牌號碼Ｑ三—九五八
    五號自用小客車，造成被告乙○○所有之該部自用小客車警
    報器鳴響，被告乙○○遂自其友人位於宜蘭縣羅東鎮○○路
    二十五號住處與被告甲○○共同外出查看，適見被告丙○○
    仍持續倒車之動作而不斷碰撞後方被告乙○○所有之前開自
    用小客車，便趨前與被告丙○○理論，更因被告丙○○先前
    懷疑其夫與被告乙○○間有曖昧關係，以致被告乙○○質疑
    被告丙○○故意駕車碰撞其所有之前開自用小客車而生口角
    爭執，進而互有肢體衝突；當時被告乙○○及甲○○自被告
    丙○○未完全關上之車窗伸手入內抓方向盤時，均聞到被告
    丙○○有濃厚酒味且有酒醉現象等情，業據證人乙○○及甲○○於本院審理時交互詰問程序中到庭證述綦詳，核與證人
    即宜蘭縣警察局羅東分局開羅派出所警員范裕德先後於偵查
    及本院審理時到庭結證：其接獲報案前往現場處理時，丙○○尚在車內，該車尚在發動並開啟大燈，引擎蓋亦甚熱，其
    請丙○○下車時，聞到丙○○身上有酒味，亦有語無倫次之
    酒醉現象；當時丙○○一再聲稱係自三十六台喝酒、唱歌回
    來，隨後丙○○之夫丁○○始將汽車熄火；依當時現場狀況
    ，可確定該車係由丙○○駕駛，況該車後方之機車亦因丙○○倒車而遭撞倒，若丙○○係剛發動該車，引擎蓋不可能那
    般熱等語契合一致，復有道路交通事故現場圖及現場照片在
    卷可稽，足徵被告丙○○應係於事發當日凌晨某時許，先在
    宜蘭縣羅東鎮「三十六台卡拉ＯＫ」飲酒後，始駕駛車牌號
    碼ＩＷ—八三七０號自用小客車返回其位於宜蘭縣羅東鎮○○路二十七號二樓住處，並於同日凌晨一時四十分許在宜蘭
    縣羅東鎮○○路三十五號前，因停車不慎始與被告乙○○及
    甲○○起衝突，殆無疑義。
  (三)被告丙○○經警到場處理並將之送往財團法人天主教靈醫會
    羅東聖母醫院急診後，於同日凌晨三時二十四分許經抽血測
    得其血液中酒精濃度為每毫升一六０毫克（換算後為呼氣中
    酒精濃度每公升零點八毫克）之事實，有財團法人天主教靈
    醫會羅東聖母醫院九十五年七月十五日天羅聖民字第五五九
    號函附之急診病患檢驗總表與警製刑法第一百八十五條之三
    案件測試觀察紀錄表存卷可參。是總據前揭各該跡證，已足
    認定被告丙○○係於九十五年三月十二日凌晨某時許，自宜
    蘭縣羅東鎮「三十六台卡拉ＯＫ」飲酒後返家時，已達不能
    安全駕駛動力交通工具之程度，猶仍駕駛車牌號碼ＩＷ—八
    三七０號自用小客車上路返回其位於宜蘭縣羅東鎮○○路二
    十七號二樓住處之各該事證已臻明確，犯行洵堪認定，應予
    依法論科。
二、按被告丙○○行為後，刑法及刑法施行法業於九十四年二月
    二日經總統以華總一義字第０九四０００一四九０一號令修
    正公布，並於九十五年七月一日施行（下稱修正後刑法），
    是參酌最高法院九十五年五月二十三日刑事庭第八次會議決
    議，修正後刑法第二條第一項之規定，係規範行為後法律變
    更所生新舊法律比較適用之準據法，於修正後刑法施行後，
    應適用修正後刑法第二條第一項之規定，為「從舊從輕」之
    比較。另於比較時應就罪刑有關之共犯、未遂犯、想像競合
    犯、牽連犯、連續犯、結合犯，以及累犯加重、自首減輕暨
    其他法定加減原因（如身分加減）與加減比例等一切情形，
    本於統一性及整體性原則，綜其全部罪刑之結果而為比較。
    從而，本案涉及法律變更之部分，經附表所示比較修正前後
    刑法之相關規定結果，修正後刑法並未較有利於被告，爰依
    修正後刑法第二條第一項之規定，均適用被告丙○○行為時
    之修正前刑法，合先敘明。
三、核被告丙○○之所為，係犯刑法第一百八十五條之三服用酒
    類不能安全駕駛動力交通工具而駕駛罪。爰審酌刑法增訂第
    一百八十五條之三酒醉不能安全駕駛車輛而駕駛罪之立法理
    由，乃為維護交通安全及保障整體用路人，降低酒後駕車之
    危險性及肇事機率，詎被告仍於飲酒後駕車上路，嚴重危害
    整體用路人之安全，情節匪淺，更於犯後屢持陳詞一再狡言
    卸責，絲毫未見有所悔意，是參酌其整體犯罪情節、動機、
    素行、目的、手段、到庭態度及對社會造成之整體潛在侵害
    程度等一切情狀，量處如主文所示之刑，並諭知易科罰金之
    折算標準，以資懲儆。
貳、被告乙○○、甲○○共同傷害部分：
一、訊之被告乙○○及甲○○固坦承其等二人於九十五年三月十
    二日凌晨一時四十分許，在宜蘭縣羅東鎮○○路二十五號友
    人住處聊天時，因聽聞被告乙○○所有之車牌號碼Ｑ三—九
    五八五號自用小客車警報器鳴響而共同外出查看，適見被告
    丙○○因停車倒車而不斷撞擊後方被告乙○○所有之前該自
    用小客車，遂趨前與告訴人丙○○理論而與告訴人丙○○發
    生口角爭執等情，於偵審中到庭坦承屬實，惟皆矢口否認有
    何出手傷害告訴人丙○○之犯行，並均執：係因丙○○欲駕
    車衝撞其等二人，其等二人始自告訴人丙○○未完全關起之
    車窗伸手入內抓住方向盤，並非出手拉扯抑或毆打丙○○等
    語置辯。然查：
  (一)依被告乙○○及甲○○自承：其等二人外出查看時，丙○○
    正倒車撞擊乙○○所有停放後方之自用小客車等語，再佐以
    卷附現場照片所示之現場客觀情狀，即徵被告乙○○與甲○○所辯：其等二人出手自丙○○未完全關起之車窗入內抓住
    方向盤，乃因丙○○欲駕車衝撞其等二人等語，實非可採。
    蓋告訴人丙○○係於倒車時，因撞及停放在後之機車再撞及
    被告林淑研所有之自用小客車，方造成被告乙○○所有之自
    用小客車警報器鳴響，嗣經被告乙○○與甲○○外出查看時
    ，告訴人丙○○駕車幾已完全停入停車空間，前後方已無充
    足空間，彰彰明甚。是以告訴人丙○○所駕自用小客車所處
    之前後空間及被告乙○○、甲○○所處之相對位置觀之，告
    訴人丙○○要無操駕該部自用小客車撞擊被告乙○○或甲○○之行經路線抑或空間甚明，被告乙○○及甲○○伸手自告
    訴人丙○○未完全關起之車窗，顯非基於控制告訴人丙○○
    駕駛之該部自用小客車而維護己身安全之考量，應堪認定。
  (二)被告乙○○及甲○○因告訴人丙○○倒車撞擊後方被告乙○○所有之自用小客車，而與告訴人丙○○發生口角爭執後，
    遂共同自告訴人未完全關起之車窗伸手入內拉扯告訴人丙○○之頭部及胸部，造成丙○○之頭髮遭拉扯及身體撞擊方向
    盤而受有傷害之事實，迭據告訴人丙○○自警詢至偵審中到
    庭指訴綦詳，核與證人即宜蘭縣警察局羅東分局開羅派出所
    警員范裕德於本院審理時到庭結證：其接獲報案抵達現場時
    ，雙方已打完但仍在口角，其見丙○○手部及肩膀部分受傷
    ，臉部未流血，乙○○及甲○○則均係手部受傷，因雙方皆
    表示欲提出告訴，其便聯絡救護車到場將丙○○及乙○○送
    醫急救，嗣至當日九點許其再至現場吊車時，在丙○○駕駛
    之車輛右後車車輪旁，發現一撮應係遭拉扯掉落之頭髮，因
    呈散落狀而非呈剪斷之整齊痕跡，量約二、三指寬，該撮頭
    髮應為丙○○之頭髮，因與丙○○所染之髮色相同等語大致
    吻合，復有現場照片存卷足稽。另被告丙○○受有如事實欄
    所載傷勢，則有財團法人天主教靈醫會羅東聖母醫院出具之
    診斷證明書、該院九十五年七月十五日天羅聖民字第五五九
    號函附之急診病歷資料及同仁堂中醫聯合診附卷可考。總此
    可見被告乙○○及甲○○確因不滿告訴人丙○○倒車撞及後
    方被告乙○○所有之自用小客車及告訴人丙○○曾懷疑被告
    乙○○與其夫有曖昧關係之心結，始於口角爭執後進而發生
    肢體衝突，造成告訴人丙○○受有如事實欄所示之傷害之各
    該事證咸臻明確，被告乙○○及甲○○等二人之犯行均堪認
    定，皆應依法論科。
二、同前壹、二所述，因被告乙○○及甲○○行為後，刑法及刑
    法施行法業於九十四年二月二日經總統以華總一義字第０九
    四０００一四九０一號令修正公布，並於九十五年七月一日
    施行（下稱修正後刑法），是參酌最高法院九十五年五月二
    十三日刑事庭第八次會議決議內容，基於統一性及整體性原
    則，綜其全部罪刑而以附表所示比較修正前後刑法之相關規
    定結果，修正後刑法並未較有利於被告二人，爰依修正後刑
    法第二條第一項之規定，均適用被告乙○○及甲○○行為時
    之修正前刑法，先此敘明。
三、核被告乙○○及甲○○之所為，均係犯修正前刑法第二百七
    十七條第一項之傷害罪。其等二人就所犯前開罪名，因具有
    共同犯意聯絡及行為分擔，應論以共同正犯。爰審酌被告等
    二人之犯罪情節、動機、手段、素行、到庭態度及造成告訴
    人所受傷害程度等一切情狀，量處主文所示之刑，並諭知易
    科罰金之折算標準，以示警懲。末查，被告乙○○雖於七十
    年間因犯賭博罪經本院判處有期徒刑三月確定，然於七十年
    九月三十日易科罰金執行完畢後五年內，未曾再犯有期徒刑
    以上之罪，而被告甲○○則未曾受有期徒刑以上刑之宣告等
    情，有臺灣高等法院被告全國前案紀錄表附卷可按，且其等
    二人雖因本件衝突而遭告訴人丙○○傷害，分別受有如事實
    欄所載之傷勢，但被告甲○○自始便未提出告訴，被告乙○○亦於本院審理時當庭具狀撤回告訴，是念其等二人係因一
    時氣憤始罹刑典，犯後業均對被告丙○○所為之傷害行為予
    以原諒而不願訴追，顯見其等二人經此偵審程序及科刑之判
    決後，已能知所警惕而無再犯之虞，本院認對被告乙○○與
    甲○○所為前揭刑之宣告，皆以暫不執行為適當，爰依修正
    前刑法第七十四條第一款、第二款之規定，均併予宣告緩刑
    二年，用啟自新。
、按告訴乃論之罪，告訴人於第一審辯論終結前得撤回其告訴
    ，而告訴經撤回或告訴乃論之罪未經告訴者，應諭知不受理
    之判決，刑事訴訟法第二百三十八條第一項、第三百零三條
    第三款分別定有明文。查起訴書認被告丙○○係犯刑法第二
    百七十七條第一項傷害罪名，依同法第二百八十七條規定，
    須告訴乃論。然告訴人乙○○已於九十五年九月十三日當庭
    具狀撤回告訴，有刑事撤回告訴聲請狀一份在卷可稽；另被
    害人甲○○則於警詢及偵查中皆未提出告訴，是揆諸首開說
    明，爰就被告丙○○傷害告訴人乙○○及被害人甲○○部分
    ，不經言詞辯論，逕為不受理判決之諭知。
據上論斷，應依刑事訴訟法第二百九十九條第一項前段、第三百
零三條第三款、第三百零七條，刑法第二條第一項前段、修正前
刑法第二十八條、刑法第一百八十五條之三、修正前刑法第二百
七十七條第一項、修正前刑法第四十一條第一項前段、修正前刑
法第七十四條第一款、第二款，罰金罰鍰提高標準條例第一條前
段、修正前罰金罰鍰提高標準條例第二條，現行法規所定貨幣單
位折算新臺幣條例第二條，判決如主文。
本案經檢察官賴慶祥到庭執行職務
中    華    民    國    95    年    9     月    27    日
                  刑事第二庭審判長法  官  黃永勝
                                  法  官  楊坤樵
                                  法  官  陳嘉年
以上正本證明與原本無異。
如不服本判決應於收受本判決後10日內向本院提出上訴書狀，其
未敘述上訴理由者，並得於提起上訴後10日內向本院補提理由書
狀(均須按他造當事人之人數附繕本)「切勿逕送上級法院」。
                                  書記官  林嘉萍
中    華    民    國    95    年    9     月    29    日
附錄本案論罪科刑法條全文
刑法第一百八十五條之三
服用毒品、麻醉藥品、酒類或其他相類之物，不能安全駕駛動力
交通工具而駕駛者，處一年以下有期徒刑、拘役或三萬元以下罰
金。
刑法第二百七十七條第一項
傷害人之身體或健康者，處三年以下有期徒刑、拘役或一千元以
下罰金。
附表
┌───┬───────┬────────┬──────┐
│比較  │修正前刑法    │修正後刑法      │依從舊從輕原│
│法條  │              │                │則之比較結果│
├───┼───────┼────────┼──────┤
│刑法第│依罰金罰鍰提高│依刑法施行法第一│依修正後刑法│
│二百七│標準條例第一條│條之一第二項提高│，並未較有利│
│十七條│前段規定，一千│三十倍，最高可處│於被告      │
│第一項│元銀元得提高至│新臺幣三萬元    │            │
│      │十倍，最高可處│                │            │
│      │銀元一萬元即新│                │            │
│      │臺幣三萬元    │                │            │
├───┼───────┼────────┼──────┤
│刑法第│二人以上共同實│二人以上共同實行│同上        │
│二十八│施犯罪之行為者│犯罪之行為者，皆│            │
│條    │，皆為正犯    │為正犯          │            │
├───┼───────┼────────┼──────┤
│刑法第│依修正前罰金罰│如易科罰金，以新│同上        │
│四十一│鍰提高標準條例│臺幣一千元、二千│            │
│條第一│第二條規定，易│元或三千元折    │            │
│項前段│科罰金數額提高│算一日          │            │
│      │為一百倍，如易│                │            │
│      │科罰金，以銀元│                │            │
│      │三百元即新臺幣│                │            │
│      │九百元折算一日│                │            │
├───┼───────┼────────┼──────┤
│刑法第│（第一款）未曾│（第一款）未曾因│修正後刑法擴│
│七十四│受有期徒刑以上│故意犯罪受有期徒│大緩刑適用範│
│條第一│刑之宣告者；（│刑以上刑之宣告者│圍，較有利於│
│款、第│第二款）前受有│；（第二款）前因│被告        │
│二款  │期徒刑以上刑之│故意犯罪受有期徒│            │
│      │宣告，執行完畢│刑以上刑之宣告，│            │
│      │或赦免後，五年│執行完畢或赦免後│            │
│      │以內未曾再受有│，五年以內未曾因│            │
│      │期徒刑以上刑之│故意犯罪受有期徒│            │
│      │宣告者        │刑以上刑之宣告者│            │
├───┴───────┴────────┴──────┤
│本案依法綜合比較，於主刑、共同正犯及易刑處分等規定，修│
│正後刑法皆未較有利於被告丙○○、乙○○及甲○○；至於緩│
│刑宣告之規定，修正後刑法雖較有利於被告乙○○及甲○○，│
│然在本案實際適用上，不論修正前後刑法之規定，本案均得對│
│被告乙○○及甲○○為緩刑之宣告，是基於統一性及整體性原│
│則，因修正前刑法各對被告丙○○、乙○○及甲○○仍較有利│
│，自各應一體適用被告等三人行為時之修正前刑法          │
└───────────────────────────┘


司法院資訊處製作；財團法人民間司法改革基金會備份。
